【裁判字號】    88,訴,1348
【裁判日期】    890128
【裁判案由】    毒品危害防制條例
【裁判全文】
臺灣高雄地方法院刑事判決                        八十八年度訴字第一三四八號
    公  訴  人  臺灣高雄地方法院檢察署檢察官
    被      告  丁○○
右列被告因毒品危害防制條例案件，經檢察官提起公訴（八十八年度偵字第三六九一
號），本院判決如左：
    主  文
丁○○幫助施用第一級毒品，累犯，處有期徒刑伍月。
第一級毒品海洛因貳包（淨重壹點壹肆公克），沒收銷燬之。
    事  實
一、丁○○（施用第一級毒品部分，業經檢察官聲請送觀察、勒戒後，認無繼續施用
    傾向，於八十九年一月十八日不起訴處分在案）曾於民國八十一年間，因施用毒
    品案件，經法院判處有期徒刑三年六月確定在案，於八十三年九月十八日假釋出
    獄，並於八十五年五月十四日假釋期滿，視為執行完畢。猶不知悔改，明知友人
    丙○○（施用第一級毒品部分，業經檢察官聲請強制戒治，現停止戒治並保護管
    束中）、甲○○（施用第一級毒品部分，業經檢察官聲請強制戒治，現停止戒治
    並保護管束中）有施用第一級毒品惡習，復基於幫助施用毒品之犯意，於八十八
    年一月三十日十二時三十分許，搭乘甲○○機車，前往高雄市○○○路底之便利
    商店，準備與丙○○見面後，三人合資新台幣（下同）八千元（丙○○出資六千
    元，丁○○與甲○○共同出資二千元）至中華路公園內購買海洛因，再至高雄市
    前鎮區○○○路貨櫃場施用毒品，惟途中甲○○所駕機車與人發生車禍，甲○○
    因而受傷，丁○○遂打電話通知甲○○之大嫂乙○○○騎機車載其至上開便利商
    店與丙○○碰面，並在該處受丙○○之委託，由丙○○騎乘機車附載丁○○至中
    華路某處公園內後，由丁○○下車以八千元代價，為其本身及丙○○、甲○○向
    李金燕購買海洛因二包（淨重一．一四公克），並交付予丙○○保管，二人再共
    乘機車攜回上開貨櫃場與甲○○會合後共同施用，旋遭警查獲，並扣得海洛因二
    包（淨重一．一四公克）。
二、案經高雄市政府警察局苓雅分局移送台灣高雄地方法院檢察署檢察官偵查起訴。
    理  由
一、訊據被告丁○○矢口否認上開犯行，辯稱：伊與丙○○係合資購買海洛因，由伊
    與甲○○共同出資二千元，張某出六千元，再由張某騎機車載伊至高雄市○○路
    某公園內，將錢交予李金燕，海洛因則由甲○○攜回貨櫃場，伊未幫助丙○○、
    甲○○施用毒品云云。惟查：當天係被告與甲○○、丙○○合資購買海洛因，並
    由丙○○載被告至中華路公園內，再由被告以八千元代價，向李金燕購得海洛因
    ，交付予丙○○攜回貨櫃場等情，業據被告於警訊供承在卷，核與證人丙○○於
    警訊所述：「我個人出六千元，其他二千係他們三人出資，再一起購買的」、「
    我騎機車載阿娟一起去向不知名女子當場交付八千元交易海洛因一．七公克才到
    貨櫃場吸食」等語，及於本院審理時證述：「我載她是去中華路某公園，她下車
    去買，我在那邊等候，：：：當天共買八千元，我出六千元，其他二千元是趙女
    與林某所出，我買六千元，是準備自己用的，：：：她買回來毒品，先交給我：
    ：：」等語，及證人甲○○於警訊指述：「係丙○○與丁○○負責聯絡洽購：：
    ：」、「是娟仔負責聯絡洽購，併出資共同購買至貨櫃場所施打」，及於本院審
    理時證述：「我原與趙女要至那邊與丙○○碰面，一起去買海洛因，結果我們出
    車禍，我必須去警局，所以趙女先自己去」、「是趙女打電話叫我大嫂載她至便
    利商店那邊，因為她已與張某約好」、「丙○○當天出六千，我叫我大嫂替我出
    五百或一千，其他可能是趙女出資的，當天我們是要各買各的」、「張某不認識
    李女，趙女有與我一起向李女拿過海洛因，所以她認得李女，所以當天由她下車
    向李女拿海洛因」等語在卷，顯然當天係由被告與丙○○、甲○○三人合資，並
    由丙○○騎機車載被告至中華路某處公園，由被告下車向李金燕購買海洛因後，
    交付予丙○○保管，二人再返回貨櫃場與甲○○會合一起施用，灼然明甚。且丙○○、甲○○於八十八年一月三十日被查獲時所採尿液均驗出嗎啡反應，亦有高
    雄市立凱旋醫院八十八年三月五日高市凱醫檢字第四七號煙毒尿液檢驗成績書一
    紙在卷可稽，此外，復有海洛因二包（淨重一．一四公克）扣案可佐，而該扣案
    之白色粉末二包，經送法務部調查局鑑定結果，確屬海洛因，亦有該局八十八年
    三月八日00000000號鑑定通知書一紙在卷可憑，是被告上開所辯，顯係
    避就之詞，不足採信，本件事證明確，被告犯行洵堪認定。
二、核被告幫助丙○○、甲○○施用第一級毒品海洛因之所為，係犯刑法第三十條第
    一項、毒品危害防制條例第十條第一項施用第一級毒品罪之幫助犯。公訴人認係
    犯毒品危害防制條例第八條第一項之轉讓第一級毒品罪，惟按毒品危害防制條例
    第八條第一項所稱之轉讓毒品罪，以行為人基於「移轉物（毒品）之所有權」之
    意思而無償轉交讓與毒品為其構成要件。若係委託代購毒品，毒品之所有權自始
    即歸屬於委託人，受託代買之人僅係替委託人持有，其之將毒品交付與委託人，
    乃係受託代買之當然結果，其間並無「移轉所有權」之意思，自難論以轉讓毒品
    罪責（參見最高法院八十五台上字第四四七七號、八十六年度台上字第一五七號
    判決意旨），而應論以幫助施用毒品罪。本件被告既係代丙○○購買海洛因，已
    如前述，則其所購海洛因之所有權，自始即歸屬於丙○○，故被告於購得後，將
    海洛因交付予丙○○，僅係受託代買之當然結果，並無移轉海洛因所有權之意思
    ，尚難論以轉讓毒品罪責，而應以毒品危害防制條例第十條第一項施用毒品罪之
    幫助犯論處，公訴人認被告係犯毒品危害防制條例第八條第一項轉讓第一級毒品
    罪，尚有未洽，惟其基本社會事實同一，本院自得予以審理，並變更起訴法條。
    其持有海洛因之低度行為，已為其進而幫助施用之高度行為所吸收，不另論其持
  有第一級毒品罪。又被告以一行為幫助丙○○、甲○○施用第一級毒品，係侵害
    一各社會法益，為單純一罪。又被告曾於八十一年間，因施用毒品案件，經法院
    判處有期徒刑三年六月確定在案，於八十三年九月十八日假釋出獄，並於八十五
    年五月十四日假釋期滿，此有台灣高雄地方法院檢察署刑案資料查註記錄表一紙
    在卷可憑，並經被告陳明在卷，其於五年以內，再犯本件有期徒刑以上之罪，為
    累犯，應依刑法第四十七條規定，加重其刑。又被告幫助丙○○、甲○○施用海
    洛因，為幫助犯，應依刑法第三十條第二項規定，減輕其刑，並與前開加重部分
    ，先加後減。爰審酌被告幫助他人施用第一級毒品，殘害他人健康，惡性非淺，
    惟念其僅幫助施用一次，且數量非鉅等一切情狀，量處如主文所示之刑。扣案之
    海洛因二包（淨重一．一四公克），其中固有部分屬於被告所自購，與本案無何
    直接關聯性，惟已無法區分何部分為被告所自購，故依毒品危害防制條例第十八
    條第一項規定，不問屬於犯人與否，全部均沒收銷燬之。至扣案之現金一萬一千
    一百三十二元、吸叫器二個、行動電話一只、注射針筒四支、注射針筒袋二十五
    個、分裝袋十一個、斜口吸管十二支、小剪刀一把及食鹽水等物，與本案無何直
    接關聯性，故均不予宣告沒收，併此敘明。
三、公訴人雖未就被告幫助甲○○施用第一級毒品部分起訴，惟此部分與前開論罪科
    刑部分，具有單純一罪關係，本院自得併予審理，附此敘明。
據上論斷，應依刑事訴訟法第二百九十九條第一項前段、第三百條，毒品危害防制條
例第十條第一項、第十八條第一項，刑法第十一條前段、第四十七條、第三十條，判
決如主文。
本案經檢察官郭麗娟到庭執行職務。
中      華      民      國    八  十  九  年    一      月      二十八  日
                                  臺灣高雄地方法院刑事第七庭
                                      法  官    李  璧  君
右正本證明與原本無異。
如不服本判決，應於判決送達後十日內，向本院提出上訴狀。
                                      書記官    柯  文  欽
中    華    民    國      八十九      年      二      月      二      日
附錄本案論罪科刑法條全文：
毒品危害防制條例第十條第一項：
施用第一級毒品者，處六月以上五年以下有期徒刑。


司法院資訊處製作；財團法人民間司法改革基金會備份。
